【裁判字號】    89,訴,4035
【裁判日期】    900925
【裁判案由】    理監事選舉
【裁判全文】
臺北高等行政法院裁定                            八十九年度訴字第四○三五號
    聲  請  人  社團法人中華民國柔道協會
    代  表  人  乙○○
    代  理  人  鄭吉祥
    原      告  中華民國柔道協會
    代  表  人  甲○○理事長.
    訴訟代理人  丁○○律師
    被      告  內政部
    代  表  人  張博雅部長）.
    訴訟代理人  丙○○
                戊○○
右聲請人對於原告與被告間因有關理監事選舉事件，聲請參加訴訟，本院裁定如左：
    主  文
聲請駁回。
聲請程序費用由聲請人負擔。
    理  由
一、按第三人依行政訴訟法第四十二條第一項之規定，聲請參加訴訟，須撤銷訴訟之
    結果，將損害該第三人之權利或法律上之利益者，始得為之；如僅涉及事實上利
    益、經濟上利益或單純反射利益，自不屬法律上之利益。
二、本件原告因未依法召開會員大會連續四個會次，且第六屆理監事任期於民國（下
    同）八十六年六月十八日已屆滿而未進行改選，經被告八十七年三月十一日台（
    八七）內社字第八七八一○三三號函知原告略謂：「‧‧‧指定貴會理事鄭吉祥
    先生為召集人，限期於文到後一個月內召開會員大會並完成理事、監事改選，逾
    期仍未完成，即依法予以『限期整理』處分‧‧‧」，因原告未於期限內召開會
    員大會，並完成理監事之改選，經被告八十七年四月二十七日台（八七）內社字
    第八七一三二六八號函予限期整理之處分，八十七年八月七日台（八七）內社字
    第八七八七一○七號函成立整理小組，限期完成理監事改選，原告整理小組於八
    十七年十一月七日召開第七屆第一次會員大會改選理監事，並於八十七年十一月
    二十三日將會議記錄等呈報被告及請領當選證書，八十七年十一月十日莊文良等
    十人向被告提出緊急陳訴書，指稱該屆理監事選舉過程不當，經被告查明後，以
    八十八年四月十七日台（八八）內社字第八八八九一○○號函原告略謂：「二、
    貴會召開之第七屆第一次會員大會並改選理監事一案，有關選舉票格式，因未盡
    依人民團體選舉罷免辦法第七條之規定辦理，又監票員未確依同辦法第十六條規
    定，善盡監票職責，爰依人民團體法第五十八條第一項第一款之規定，給予警告
    之處分，嗣後貴會辦理法定之選舉，應請確依人民團體選舉罷免辦法相關規定辦
    理。三、所報第七屆理監事簡歷冊，准予備查；現任理事長為甲○○先生（任期
    自八十七年十一月七日起至九十一年十一月六日止）一案，同意備查，並核發當
    選證明書乙紙，請查收。」並以八十八年四月二十二日台（八八）內社字第八八
    一四二一六號函復莊文良等人謂原告改選第七屆理監事一案，業經被告同意備查
    ，莊文良等人不服，提起訴願，經被告八十八年八月三十一日台（八八）內訴字
    第八八○四五五三號訴願決定：「原處分撤銷，由原處分機關另為適法之處理。
    」其理由略以：「中華民國柔道協會於八十七年十一月七日召開會員大會進行第
    七屆理監事選舉，其所印製之選票未依照人民團體選舉罷免辦法第七條第一項第
    三款規定，於參考名單外預留與應選出名額同額之空格，自已違反同辦法第八條
    關於印製選舉票之格式規定，依同辦法第十八條第一項第一款規定，該等選舉票
    皆為無效票，因之其所進行之第七屆理監事選舉，自屬無效之選舉。」原告不服
    ，訴經行政院台八十九訴字第○六九○○號再訴願決定，將原決定撤銷，由原決
    定機關另為適法之決定。原決定機關重為訴願決定，仍將被告八十八年四月十七
    日台（八八）內社字第八八八九一○○號函撤銷，由被告另為適法之處理。原告
    提起再訴願，遭決定駁回，遂提起本件行政訴訟。
三、本件聲請人聲請參加訴訟意旨略謂：聲請人係於原告遭被告解散後依法設立並經
    完成法人登記之柔道協會，且被告於八十九年五月二十九日以台八十九內社字第
    八九一五一二九號函命原告將各項業務及活動移交予聲請人，故本件由原告所提
    行政訴訟之結果勢必影響聲請人之權益，請依行政訴訟法第四十二條之規定准許
    參加訴訟云云。惟查本件聲請人係依人民團體法所成立之社團法人，其與原告為
    二個獨立法人人格，二者間並無權利義務繼受關係之存在。雖聲請人陳稱被告於
    八十九年五月二十九日以台八十九內社字第八九一五一二九號函命原告將各項業
    務及活動移交予參加人云云，惟前揭函文之內容，姑不論業經被告另以九十年六
    月二十九日台（九十）內社字第九０七七００六函文解釋僅為建議性質，並無拘
    束力，有該函文影本附卷可稽；且查有關舉辦柔道國手訓練、選拔、裁判、教練
    、段位之認證、講習、訓練，與國際、國內柔道比賽舉辦、成績認定等相關資料
    等業務之移交，僅為賡續業務之便宜措施，並非原告與聲請人二者間權利義務之
    承受；況本件撤銷訴訟之裁判結果，並不影響聲請人原已取得社團法人主體性之
    法律地位，其權利或法律上利益，並不因本件撤銷訴訟之裁判結果而受有損害，
    至為灼然。是本件聲請人聲請參加訴訟，不符首揭規定，應予駁回。
四、依行政訴訟法第四十三條第二項、第一百零四條、民事訴訟法第九十五條、第七
    十八條，裁定如主文。
中    華    民    國      九十      年      九        月    二十五      日
                            臺 北 高 等 行 政 法 院  第 三  庭
                                           審 判 長 法  官  徐瑞晃
                                                    法  官  吳慧娟
                                                    法  官  李得灶
右為正本係照原本作成。
如不服本裁定，應於送達後十日內向本院提出抗告狀（須按他造人數附繕本）。
中    華    民    國      九十      年      九        月    二十六      日
                                                    書記官  陳清容


司法院資訊處製作；財團法人民間司法改革基金會備份。
